【裁判字號】    95,裁,2562
【裁判日期】    951116
【裁判案由】    商標註冊
【裁判全文】
最  高  行  政  法  院  裁  定
                                     95年度裁字第02562號
聲  請  人  忠盟企業有限公司
代  表  人  甲○○
上列聲請人與相對人經濟部智慧財產局間因商標註冊事件，對於
中華民國95年7月14日本院95年度裁字第1525號裁定，聲請再審
。本院裁定如下：
    主  文
再審之聲請駁回。
再審訴訟費用由聲請人負擔。
    理  由
一、按本院為終級審法院，一經裁判即告確定。當事人對於本院
    之裁定有所不服，除合於法定再審原因得聲請再審者外，不
    容以其他方法聲明不服。故當事人不服本院裁定，未以聲請
    再審之程序為之者，仍應認其為再審之聲請，依聲請再審程
    序調查裁判。次按聲請再審，依行政訴訟法第283條準用同
    法第277條第1項第4款規定，必須表明再審理由及關於再審
    理由並遵守不變期間之證據。所謂表明再審理由，必須指明
    確定裁定有如何合於行政訴訟法第273條所定再審事由之具
    體情事，始為相當。倘僅泛言有何條款之再審事由，而無具
    體情事，難謂已合法表明再審事由，其再審之聲請，即屬不
    合法。
二、本件聲請人忠盟企業有限公司於民國（下同）91年5月21日
    以「忠盟老茶王」商標（下稱系爭商標），作為其註冊第00
    00000號「忠盟長青不老」商標之聯合商標，指定使用於商
    標法施行細則第49條所定商品及服務分類表第30類之茶葉、
    紅茶、綠茶、茶葉袋茶、普洱茶、鐵觀音茶、白毫烏龍茶、
    茶葉製成之飲料、罐裝烏龍茶飲料等商品，向相對人經濟部
    智慧財產局申請註冊，經相對人審查，認系爭聯合商標圖樣
    上之中文「老茶王」，有指茶品中之最好之意，指定使用於
    一非指茶葉、紅茶、綠茶、茶葉袋茶、普洱茶、鐵觀音茶、
    白毫烏龍茶、茶葉製成之飲料、罐裝烏龍茶飲料等商品，為
    商品之說明，應不准註冊，以92年7月18日聯合商標核駁第
    273152號審定書予以核駁之處分。聲請人不服，遂循序提起
    本件行政訴訟。案經臺北高等行政法院以92年度訴字第5331
    號判決駁回後，聲請人不服，提起上訴，經本院以95年度裁
    字第1525號裁定（下稱原裁定）駁回而告確定。聲請人仍不
    服，向本院聲請再審。聲請人雖提出行政訴訟抗告狀，依前
    揭說明，本件仍應認為聲請再審。其聲請意旨略謂：(一)經濟
    部智慧財產局核駁本件之意旨認為，「忠盟老茶王」有指茶
    品中最好之意，並稱「王」指同類中之傑出者，如棋王、全
    壘打王、水果王、便當王、燒烤王等皆然，依一般通念消費
    者之認知皆有指該事務之最，來核駁忠盟老茶王之申請。然
    而，統一企業「茶裏王」不是王嗎？其也違反商標法第37條
    第10款前段，為何准予註冊？(二)經查經濟部智慧財產局所核
    准之所核准之統一企業公司茶葉飲料「茶裏王」6種商標之
    多，均使用在茶葉罐裝之飲料，在全國各商行均可購得，茶
    裏王飲料已違反商品茶葉飲料本身之說明，與茶葉飲料有直
    接密切關係，自不得核准。臺北高等行政法院判決書最後1
    頁第2行謂，茶裏王、愛之味健茶王等商品．．．且其並「
    無」已為業界將其使用作為茶葉商品相關說明之直接具體證
    據，相互矛盾。(三)臺北高等行政法院未查商標法第37條第10
    款前段規定，也未查經濟部智慧財產局所核准的茶裏王商標
    是否違反該條文，商品說明使用在茶葉飲料，足證明已違背
    法令之具體事實。(四)今聲請人附上任何飲料行、超商均可購
    得之「茶裏王」茶葉飲料，用以證明臺北高等行政法院在92
    年度訴字第5331號判決最後1頁第2行指「茶裏王」商標並「
    無」業界將其使用作為茶葉商品相關飲料之使用及直接使用
    在茶葉飲料之商標，已違反商標法第37條第10款前段法令。
    為此請求廢棄或變更本院原裁定、撤銷臺北高等行政法院判
    決、及准予本案商標之申請等語。本院經核：聲請狀所述理
    由，僅泛指臺北高等行政法院92年度訴字第5331號判決有如
    何違背商標法第37條第10款前段規定之情事，而對其所聲請
    再審之本院上開原裁定以其再審之聲請不合法駁回其聲請，
    有如何合於法定再審事由，並未具體指及，顯未合法表明再
    審理由，揆諸首揭規定及說明，其再審之聲請，於法不合，
    應予駁回。又本件再審之聲請既不合法，依程序不合，實體
    不究原則，聲請人所為實體上之主張，已無庸復予審酌，併
    予指明。
三、依行政訴訟法第283條、第278條第1項、第104條、民事訴訟
    法第95條、第78條，裁定如主文。
中    華    民    國    95    年    11    月    16    日
                  第三庭審判長法  官  趙  永  康
                              法  官  林  茂  權
                              法  官  鄭  忠  仁
                              法  官  黃  淑  玲
                              法  官  黃  本  仁
以  上  正  本  證  明  與  原  本  無  異
中    華    民    國    95    年    11    月    17    日
                              書記官  彭  秀  玲


司法院資訊處製作；財團法人民間司法改革基金會備份。
